臺灣臺北地方法院刑事判決　　　　　　　　　　　　九十三年度易緝字第一八二號
　　公　訴　人　臺灣臺北地方法院檢察署檢察官
　　被　　　告　乙○○
右列被告因偽造文書案件，經檢察官聲請簡易判決處刑（九十三年度偵字第四三三六
號），嗣經本院受理後（九十三年度簡字第九五二號），認為不宜以簡易判決處刑，
而改以通常程序審理，因被告於準備程序中為有罪之陳述，復經本院合議庭裁定以簡
式審判程序審理，本院判決如左：
    主  文
乙○○共同偽造公印文，累犯，處有期徒刑陸月，如易科罰金以佰元折算壹日。
扣案偽造之「甲○○」之國民
及偽造之財團法人金融聯合徵信中心當事人個人信用報告申請書上當事人簽章欄內偽
造之「甲○○」署押壹枚均沒收之。
    事  實
一、乙○○曾於民國八十八年間因業務過失傷害案件，經臺灣高等法院以八十八年度
    交上易字第九八號判決判處有期徒刑五月確定，迄於八十九年五月四日執行完畢
    ，猶不知悔改，其因個人信用紀錄不佳，為求順利申辦信用卡使用，竟與真實年
    卡及職業小客車駕駛執照、行使偽造私文書及行使偽造國民
    而於九十二年十月初某日，在臺北縣永和中正橋附近，由乙○○以新臺幣二萬元
    之代價（按僅先給付新臺幣五千元，迨通過查核再給付新臺幣一萬五千元）將其
    本人所有之照片二張交付自稱「林先生」之成年男子以供偽造國民
    小客車駕駛執照所用，復由自稱「林先生」之成年男子於不詳時地偽造載明「甲
    ○○」年籍資料之國民
    、職業小客車駕駛執照及全民健康保險卡各一枚，並在前開國民
    內政部印」之公印文一枚，另由自稱「林先生」之成年男子將乙○○所交付之照
    片貼用於前開偽造之「甲○○」國民
    年十月十四日十七時三十分許，在臺北市中山區○○○路○段八三巷口，由自稱
    「林先生」之成年男子交付上開偽造之證件，復於九十二年十一月十五日十四時
    三十分許，在位於臺北市中正區○○○路○段二號十樓之財團法人金融聯合徵信
    中心，未經真正名義人甲○○之同意，由乙○○在財團法人金融聯合徵信中心當
    事人個人信用報告申請書上之當事人簽章欄內偽造「甲○○」之署押一枚，藉以
    表示係由本人申辦之意，復持上開偽造之申請書及國民
    合徵信中心承辦人員劉佩玲（聲請簡易判決處刑書誤載為劉珮玲）申辦個人信用
    報告而行使之，足生損害於真正名義人甲○○、戶政機關對於國民
    、主管機關對於駕駛執照、全民健康保險卡之管理及金融機關查核個人信用資料
    之正確性。嗣經劉佩玲檢視上開證件並查核相關資料後，因發覺有偽冒之嫌而報
    警處理，始查悉上情，並扣得前開偽造之「甲○○」之國民
    駕駛執照、全民健康保險卡各一枚及財團法人金融聯合徵信中心當事人個人信用
    報告申請書一紙。
二、案經臺北市政府警察局中正第一分局報請臺灣臺北地方法院檢察署檢察官聲請簡
    易判決處刑，經本院認不宜以簡易判決處刑，而改依通常程序審理，因乙○○於
    準備程序中為有罪之陳述，復經本院合議庭裁定以簡式審判程序審理。
    理  由
一、右揭犯罪事實，業據被告乙○○於本院審理中坦承不諱，復經證人劉佩玲於警詢
    中證述在卷，核與被害人甲○○於警詢中所指訴之情節相符，並有扣案之「甲○
    ○」之國民
    融聯合徵信中心當事人個人信用報告申請書一份在卷可稽。又扣案之「甲○○」
    國民
    印，且印刷字跡與圖案紋線均與標準
    局九十二年十二月二十四日刑鑑字第二三八六六二號鑑驗通知書在卷可稽；又被
    害人甲○○現所使用之國民
    民
    及配偶等資料，核與被害人甲○○提供之上開國民
    案之「甲○○」國民
    之「甲○○」職業小客車駕駛執照一枚，經送臺北市監理處鑑驗之結果，均與公
    路監理電腦之駕籍資料不符，且該處亦從未核發過該駕照，此有該處九十三年一
    月二十八日北市監北字第０九三六０二四００００號函在卷可參；另扣案之「甲
    ○○」之全民健康保險卡一枚，經健保卡承製廠商「山富紙業股份有限公司」鑑
    驗結果，並非該公司出品，確定為偽造，亦有中央健康保險局九十三年一月二十
    九日健保承字第０九三００００八四七號函在卷可參；又被害人甲○○係於九十
    年十二月十二日於臺北縣樹林市公所以第六類地區人口身分加保，投保單位代號
    為000000000，此有中央健康保險局九十三年五月十一日健保承字第０
    九三０００七七六六號函在卷可徵；參諸卷附之汽機車駕駛人證號查詢資料，被
    害人甲○○並未領有職業小客車駕駛執照，且扣案之全民健康保險卡上所載投保
    單位代號為000000000等情，足見扣案之「甲○○」職業小客車駕駛執
    照及全民健康保險卡亦均屬偽造。又上開「甲○○」國民
    駛執照上所貼用之照片均為被告乙○○所有，且係由其提供予自稱「林先生」之
    成年男子等情，亦經被告乙○○供明在卷，足見其就共犯自稱「林先生」之成年
    行，自有犯意之聯絡及行為之分擔，是被告乙○○上開之自白與事實相符。本件
    事證明確，被告乙○○之前開犯行堪以認定，應予依法論科。
二、按全民健康保險卡係被保險人參與全民健康保險，得以獲取醫療保健服務之資格
    證明，另駕駛執照則係由主管機關頒發以供駕駛人作為其能力之證明，而國民身
    分證亦係由主管機關核發作為個人身分之證明，均為關於品行、能力、服務或其
    他相類證書之一種，自屬刑法第二百十二條所規定之特種文書。又刑法上所謂公
    印或公印文，係專指表示公署或公務員資格之印信而言，即俗稱大印與小官章及
    其印文，最高法院六十九年度台上字第六九三號著有判例可資參照，是國民身分
    證上之「內政部印」自屬同法第二百十八條第一項之公印文。次按，偽造特種文
    書，並偽造其上所蓋用之印文，應分別成立刑法第二百十二條及第二百十七條第
    一項或第二百十八條第一項之罪，並依同法第五十五條從一重處斷，亦有司法院
    三十四年十一月二十二日院解字第三０二０號解釋及司法院大法官會議解釋第八
    二號解釋意旨可資參照。核被告乙○○所為，係犯刑法第二百十六條、第二百十
    條之行使偽造私文書罪、第二百十六條、第二百十二條之行使偽造國民
    第二百十八條第一項之偽造公印文罪。又被告乙○○係同時偽造同一被害人甲○
    ○名義之國民
    僅一個，而屬單純一罪。又被告乙○○於財團法人金融聯合徵信中心當事人個人
    信用報告申請書上偽造署押之行為，係偽造文書之階段行為，而其偽造私文書後
    復持以行使，其偽造私文書之低度行為，為行使之高度行為所吸收，均不另論罪
    。又其偽造國民
    高度行為所吸收，亦不另論罪。又被告乙○○與自稱「林先生」之成年男子間，
    就上開偽造公印文、行使偽造私文書及行使偽造國民
    絡及行為分擔，均為共同正犯。又其所犯上開各罪間，有方法結果之牽連關係，
    為牽連犯，依刑法第五十五條之規定，應從一情節較重之偽造公印文罪處斷。公
    訴意旨雖未敘及被告乙○○所涉偽造「內政部印」公印文及行使偽造之財團法人
    金融聯合徵信中心當事人個人信用報告申請書犯行，然此部分犯行與前開論罪科
    刑部分有牽連犯之裁判上一罪之關係，應為起訴效力所及之，本院自得併予審理
    。又被告乙○○曾於八十八年間因業務過失傷害案件，經臺灣高等法院以八十八
    年度交上易字第九八號判決判處有期徒刑五月確定，迄於八十九年五月四日執行
    完畢，此有臺灣高等法院被告全國前案紀錄表一份在卷可稽，其前曾受有期徒刑
    之執行完畢，於五年以內再犯本件最重本刑為有期徒刑以上之罪，為累犯，應依
    刑法第四十七條之規定加重其刑。爰審酌被告乙○○以己有之相片提供他人製作
    偽造之國民
    真正名義人之權益及相關證照核發之正確性，然於犯後尚能坦承犯行，及其品行
    、犯罪之動機、目的、手段、生活狀況、智識程度、所生損害及所得利益等一切
    情狀，量處如主文第一項所示之刑，並諭知易科罰金之折算標準。
三、又偽造之財團法人金融聯合徵信中心當事人個人信用報告申請書上當事人簽章欄
    內偽造之「甲○○」署押一枚，不問是否屬於被告乙○○所有，應依刑法第二百
    十九條規定宣告沒收之。又扣案之偽造之「甲○○」之國民
    險卡及職業小客車駕駛執照各一枚，分別係供犯罪所用及因犯罪所得之物，且為
    被告乙○○所有，業據其供明在卷，爰均應依刑法第三十八條第一項第二款之規
    定宣告沒收之。至偽造之「甲○○」之國民
    文一枚，不問屬於犯人與否，雖應依刑法第二百十九條之規定宣告沒收之，然該
    偽造之國民
    扣案之偽造之「甲○○」之國民
    係供犯罪所用之物，且為被告乙○○所有，業經其供明在卷，本應依刑法第三十
    八條第一項第二款宣告沒收之，然該偽造之國民
    已宣告沒收，爰就其上照片亦不另為沒收之諭知。
據上論斷，應依刑事訴訟法第四百五十二條、第二百七十三條之一第一項、第二百九
十九條第一項前段，刑法第二十八條、第二百十八條第一項、第二百十六條、第二百
十條、第二百十二條、第五十五條、第四十七條、第四十一條第一項、第三十八條第
一項第二款、第二百十九條，罰金罰鍰提高準條例第一條前段、第二條，判決如主文
。
本案經檢察官蘇維達到庭執行職務。
中　　　華　　　民　　　國　　九十三　　年　　十一  　月　  　二十九　　日
                                      臺灣臺北地方法院刑事第十五庭
                                            法  官  黃雅君
右正本證明與原本無異。
如不服本判決，應於判決送達後十日內向本院提出上訴狀（應抄附繕本）。
                                            書記官  陳麗津
中　　　華　　　民　　　國　　九十三　　年　　 十一 　　月　　 三十 　　日
附錄本案論罪科刑法條：
中華民國刑法第二百一十條
(偽造變造私文書罪)
偽造、變造私文書，足以生損害於公眾或他人者，處五年以下有期徒刑。
中華民國刑法第二百一十二條
(偽造變造特種文書罪)
偽造、變造護照、旅券、免許證、特許證及關於品行、能力服務或其他相
類之證書、介紹書，足以生損害於公眾或他人者，處一年以下有期徒刑、
拘役或三百元以下罰金。
中華民國刑法第二百一十六條
(行使偽造變造或登載不實之文書罪)
行使第二百十條至第二百十五條之文書者，依偽造、變造文書或登載不實
事項或使登載不實事項之規定處斷。
中華民國刑法第二百一十八條
(偽造盜用公印或公印文罪)
偽造公印或公印文者，處五年以下有期徒刑。
盜用公印或公印文足以生損害於公眾或他人者，亦同。
